【裁判字號】    99,審訴,202
【裁判日期】    990223
【裁判案由】    毒品危害防制條例
【裁判全文】
臺灣高雄地方法院刑事判決            99年度審訴字第202號
公  訴  人  臺灣高雄地方法院檢察署檢察官
被      告  甲○○
上列被告因毒品危害防制條例案件，經檢察官提起公訴（98年度
毒偵字第6299號），嗣因被告就被訴事實為有罪之陳述，經本院
告知簡式審判程序之旨，並聽取公訴人及被告之意見後，合議庭
裁定由受命法官獨任依簡式審判程序審理，判決如下：
    主  文
甲○○施用第一級毒品，累犯，處有期徒刑壹年。
    事  實
一、甲○○前於民國90年間，因施用毒品案件，經本院裁定送勒
    戒處所施以觀察、勒戒後，認有繼續施用毒品之傾向，再以
    90年度毒聲字第1580號裁定令入戒治處所施以強制戒治，於
    91年11月4日執行完畢釋放，由臺灣高雄地方法院檢察署檢
    察官以91年度戒毒偵字第1066號為不起訴處分確定。又於92
    年間，因施用毒品案件，經本院以93年度簡字第287號判處
    有期徒刑6月確定，於93年11月8日執行完畢。又因竊盜、施
    用毒品（共2件）案件，經本院分別以94年度易字第225號、
    94年度訴字第669號、94年度易字第1361號各判處有期徒刑8
    月、1年、3月，經裁定減刑為有期徒刑4月、6月、1月又15
    日，合併定應執行刑為有期徒刑10月確定。復因竊盜案件，
    經臺灣高等法院高雄分院以95年度上易字第273號判處有期
    徒刑1年2月，經裁定減刑為有期徒刑7月確定，上開案件接
    續執行於97年1月14日縮短刑期執行完畢。又因竊盜案件，
    經本院以97年度易字第603號判處有期徒刑10月確定，於98
    年2月20日縮短刑期執行完畢。詎其仍不知悔改，竟基於施
    用第一級毒品海洛因之犯意，於98年10月26日中午12時許，
    在其高雄市前鎮區鎮○○街395巷9號1樓之3住處內，將海洛
    因摻入香煙點燃吸食煙霧之方式，施用第一級毒品海洛因1
    次。嗣於同年10月27日14時40分許，在上址為警帶回，並徵
    得其同意採尿送驗，結果呈嗎啡陽性反應，始悉上情。
二、案經高雄市政府警察局楠梓分局報請臺灣高雄地方法院檢察
    署檢察官偵查起訴。
    理  由
一、本件被告甲○○所犯係死刑、無期徒刑、最輕本刑為3年以
    上有期徒刑以外之罪，其於準備程序就前揭被訴事實為有罪
    之陳述，經受命法官告知簡式審判程序之旨，並聽取其與公
    訴人之意見後，本院認無不得或不宜改依簡式審判程序進行
    之處，爰依刑事訴訟法第273條之1第1項之規定，裁定由受
    命法官獨任進行簡式審判程序，合先敘明。
二、上揭事實，已據被告甲○○於本院審理中坦承不諱，且其於
    查獲時為警所採驗之尿液，經送往高雄市立凱旋醫院以GC/M
    S方法（氣相層析/質譜儀法）檢驗，結果確呈第一級毒品海
    洛因代謝後之嗎啡陽性反應，此有高雄市立凱旋醫院98年11
    月16日濫用藥物尿液檢驗報告、毒品尿液編號姓名對照表（
    檢體編號D98390）各1份附卷可稽，足認被告上開自白核與
    事證相符。又被告曾受如事實欄所載之觀察、勒戒及強制戒
    治處分執行完畢後5年內，再犯施用毒品罪而經依法送觀察
    、勒戒處分執行完畢等事實，亦有卷附本院院內索引卡紀錄
    表、臺灣高等法院被告前案紀錄表各1份在卷可按。按毒品
    危害防制條例第20條、第23條於93年1月9日修正施行後，將
    施用毒品之刑事處遇程序，區分為「初犯」及「五年內再犯
    」、「五年後再犯」3種，其立法理由謂：「初犯」經觀察
    、勒戒或強制戒治執行完畢釋放後，「五年內再犯」者，因
    其再犯率甚高，原實施之觀察、勒戒及強制戒治既已無法收
    其實效，爰依法追訴或裁定交付審理。至於經觀察、勒戒或
    強制戒治執行完畢釋放後，「五年後再犯」者，前所實施之
    觀察、勒戒或強制戒治已足以遮斷其施用毒品之毒癮，為期
    自新及協助其斷除毒癮，仍適用「初犯」規定，先經觀察、
    勒戒或強制戒治之程序。從而依修正後之規定，僅限於「初
    犯」及「五年後再犯」二種情形，始應先經觀察、勒戒或強
    制戒治程序。倘被告於5年內已再犯，經依法追訴處罰，縱
    其第3次再度施用毒品之時間，在初犯經觀察、勒戒或強制
    戒治執行完畢釋放5年以後，已不合於「五年後再犯」之規
    定，且因已於「五年內再犯」，顯見其再犯率甚高，原實施
    觀察、勒戒或強制戒治，已無法收其實效，即應依該條例第
    10條處罰（最高法院95年第7次刑事庭會議決議參照）。從
    而，被告於前開初犯觀察、勒戒及強制戒治處分執行完畢釋
    放後「五年內再犯」施用毒品罪，並經依法追訴處罰完畢，
    而本件被告再度施用毒品犯行，已不合於「五年後再犯」之
    規定，揆諸前揭說明即應依毒品危害防制條例第10條第1項
    加以處罰。職是，本件事證明確，被告犯行洵堪認定，應依
    法論科。
三、核被告所為，係犯毒品危害防制條例第10條第1項之施用第
    一級毒品罪。被告為施用而持有第一級毒品之低度行為，為
    施用第一級毒品之高度行為所吸收，不另論罪。被告於92年
    間，因施用毒品案件，經本院以93年度簡字第287號判處有
    期徒刑6月確定，於93年11月8日執行完畢。又因竊盜、施用
    毒品（共2件）案件，經本院分別以94年度易字第225號、94
    年度訴字第669號、94年度易字第1361號各判處有期徒刑8月
    、1年、3月，經裁定減刑為有期徒刑4月、6月、1月又15日
    ，合併定應執行刑為有期徒刑10月確定。復因竊盜案件，經
    臺灣高等法院高雄分院以95年度上易字第273號判處有期徒
    刑1年2月，經裁定減刑為有期徒刑7月確定，上開案件接續
    執行於97年1月14日縮短刑期執行完畢。又因竊盜案件，經
    本院以97年度易字第603號判處有期徒刑10月確定，於98年2
    月20日縮短刑期執行完畢，有前開前案紀錄表可按，其於有
    期徒刑執行完畢後，5年以內故意再犯本件法定刑為有期徒
    刑以上之罪，應依刑法第47條第1項論以累犯，並加重其刑
    。爰審酌被告前因施用毒品案件，迭經觀察、勒戒、強制戒
    治及法院科刑判決後，竟再為本件犯行，足見其戒絕毒癮之
    意志不堅，未能體悟施用毒品對自己、家人造成之傷害及社
    會之負擔，自屬可議；惟念其於犯後坦承犯行態度良好，及
    施用毒品本質上係屬戕害自身健康之行為，尚未直接危害他
    人，反社會性程度應屬較低等一切情狀，爰量處如主文所示
    之刑，以資懲儆。
據上論斷，應依刑事訴訟法第273條之1第1項、第299條第1項前
段，毒品危害防制條例第10條第1項，刑法第11條前段、第47條
第1項，判決如主文。
本案經檢察官杜妍慧到庭執行職務。
中    華    民    國    99    年    2    月    23    日
                  刑事第十庭    法  官  李代昌
以上正本證明與原本無異。
如不服本判決應於收受本判決後10日內向本院提出上訴書狀，並
應敘述具體理由，如未敘述上訴理由者，應於上訴期間屆滿後20
日內補提理由書狀於本院（均須按他造當事人之人數附繕本）「
切勿逕送上級法院」。
中    華    民    國    99    年    2    月    23    日
                                書記官  黃振祐
附錄本判決論罪科刑適用法條：
毒品危害防制條例第10條
施用第一級毒品者，處6月以上5年以下有期徒刑。
施用第二級毒品者，處3年以下有期徒刑。

司法院資訊處製作；財團法人民間司法改革基金會備份。
